臺灣高等法院臺南分院刑事裁定
111年度抗字第957號
抗  告  人  
即  受刑人  林聯大
上列抗告人因聲明異議案件，不服臺灣嘉義地方法院中華民國11
1年11月30日裁定（111年度聲字第936號），提起抗告，本院裁
定如下：
    主  文
抗告駁回。
    理  由
一、經本院審理後，認為原審法院以：抗告人本次酒後駕車犯行
    ，經臺灣嘉義地方法院以111年度交易字第195號判決判處有
    期徒刑6月，併科罰金新臺幣2萬元確定，臺灣嘉義地方檢察
    署執行檢察官於聽取抗告人陳述的意見後，斟酌抗告人本次
    已是第六次觸犯酒後駕車犯行，如准許易科罰金，難收矯正
    之效，為維持法秩序，而否准抗告人易科罰金或易服社會勞
    動聲請之執行指揮，並無違法不當之處，原審因而駁回抗告
    人對檢察官執行指揮之異議聲明，經核原審的認事用法並無
    違誤，所為的判斷核屬正確。
二、抗告人抗告雖主張：抗告人本次酒後駕車犯行，距離前次酒
    後駕車犯行已長達6年之久，並非五年內三犯酒後駕車犯行
    ，且本次是騎車前往住家附近購買生活用品，呼氣酒精濃度
    僅為每公升0.47毫克，並無造成人員傷亡，且被告犯後坦承
    犯罪，態度良好，犯罪情節非鉅，加上家中尚有年邁且罹有
    重度身心障礙的老母賴其照顧，抗告人應仍有得易科罰金之
    機會，原審裁定難認適當，請求撤銷原審裁定，並准許得易
    科罰金等語。
三、然查：
　㈠犯最重本刑為5年以下有期徒刑以下之刑之罪，而受6月以下
    有期徒刑或拘役之宣告者，依刑法第41條第1項規定，固得
    易科罰金。但易科罰金，難收矯正之效或難以維持法秩序者
    ，不在此限。又依前項規定得易科罰金而未聲請易科罰金者
    ，以及受6月以下有期徒刑或拘役之宣告，而不符前項易科
    罰金之規定者，依同條第2項、第3項規定，固均得易服社會
    勞動。然因身心健康之關係，執行顯有困難者，或易服社會
    勞動，難收矯正之效或難以維持法秩序者，不適用之，同條
    第4項亦定有明文。上開易刑處分之否准，係法律賦予檢察
    官指揮執行時之裁量權限，執行檢察官自得考量受刑人之實
    際情況，是否有難收矯正之效或難以維持法秩序，以作為其
    裁量是否准予易科罰金或易服社會勞動之憑據，非謂一經判
    決宣告易科罰金之折算標準，執行檢察官即應為易科罰金或
    易服社會勞動之易刑處分。又所謂「難收矯正之效」及「難
    以維持法秩序」，乃立法者賦與執行檢察官得依具體個案，
    考量犯罪特性、情節及受刑人個人特殊事由，審酌應否准予
    易刑處分之裁量權，檢察官就此項裁量權之行使，僅於發生
    裁量瑕疵之情況，法院始有介入審查之必要，倘檢察官之執
    行指揮，其程序上並非未給予受刑人就其個人特殊事由陳述
    意見之機會，則難認其裁量權之行使有何違法或不當可言。
    易言之，執行檢察官就受刑人是否確因易科罰金或易服社會
    勞動，而有難收矯正之效，或難以維持法秩序之情事，有裁
    量判斷之權限，法院僅得審查檢察官裁量時其判斷之程序有
    無違背法令、事實認定有無錯誤、其審認之事實與刑法第41
    條第1項但書之裁量要件有無合理關連、有無逾越或超過法
    律規定之範圍等問題，原則上不宜自行代替檢察官判斷受刑
    人有無上開情事。倘執行檢察官經綜合評價、衡酌後，仍認
    受刑人有上開不適宜為易刑處分情形，而為否准受刑人易科
    罰金或易服社會勞動之執行命令，則屬執行檢察官裁量權之
    合法行使範圍，自不得任意指為違法或不當（最高法院110
    年度台抗字第1188號裁定意旨參照）。
　㈡為避免各地方檢察署就酒駕再犯之發監標準寬嚴不一而衍生
    違反公平原則之疑慮，臺灣高等檢察署固曾於102年6月間研
    議統一酒駕再犯發監標準之原則，即被告5年內三犯刑法第1
    85條之3第1項之罪者，原則上即不准予易科罰金，但有下列
    情形之一者，執行檢察官得斟酌個案情況考量是否准予易科
    罰金：⒈被告係單純食用含有酒精之食物（如：薑母鴨、麻
    油雞、燒酒雞），而無飲酒之行為。⒉吐氣酒精濃度低於０‧５
    ５ｍｇ／ｌ，且未發生交通事故或異常駕駛行為。⒊本案犯罪時間
    距離前次違反刑法第１８５條之３第１項之罪之犯罪時間已逾３年
    。⒋有事實足認被告已因本案開始接受酒癮戒癮治療。⒌有其
    他事由足認易科罰金已可收矯正之效或維持法秩序者，並將
    研議結果函報法務部備查及發函各地方檢察署作為執行參考
    標準，此有臺灣高等檢察署102年6月26日檢執甲字第102000
    75190號函在卷可稽（見原審卷第43頁）。
　　然為加強取締酒後駕車行為，臺灣高等檢察署嗣後再將上開
    不准易科罰金之標準修正為有下列情形之一者，應予審酌是
    否屬於刑法第41條第1項但書所定「難收矯正之效或難以維
    持法秩序之情形」，而不准易科罰金：⒈酒駕犯罪經查獲三
    犯（含）以上者。⒉酒測值超過法定刑罰標準，並對公共安
    全有具體危險者。⒊綜合卷證，依個案情節（例如酒駕併有
    重大妨害公務等事實），其他認易科罰金難收矯正之效或難
    以維持法秩序者，並以111年2月23日檢執甲字第1110001735
    0號函報法務部，經法務部以111年3月28日法檢字第1110450
    8130號函准予備查後，由各級檢察署遵照辦理，此有上開函
    文在卷可稽（見原審卷第39、41至42頁）。
　　前開標準既經修正，衡諸上開公布在後之審查標準尚屬明確
    ，且符合公平原則，亦未限制執行檢察官於犯罪情節較輕之
    情形可以例外准予易科罰金，並無過度剝奪各級執行檢察官
    視個案裁量之空間，基於公平原則，自得以前開公布在後之
    函示內容，作為檢察官執行個案時之參考依據。
  ㈢抗告人在本案犯行之前，曾經：⒈於88年間某日酒後駕車，經
    原審法院以88年度嘉簡字第484號判決判處有期徒刑4月確定
    ，於88年10月12日易科罰金執行完畢。⒉於89年11月27日酒
    後駕車，吐氣酒精濃度為每公升0．7毫克，經原審法院以90
    年度交簡字第6號判決判處有期徒刑3月確定，於90年4月25
    日易科罰金執行完畢。⒊於96年6月27日酒後駕車，吐氣酒精
    濃度為每公升0．79毫克，經原審法院以96年度嘉交簡字第81
    4號判決判處有期徒刑3月確定，於96年12月27日易科罰金執
    行完畢。⒋於104年10月27日酒後駕車，吐氣酒精濃度為每公
    升0．56毫克，經原審法院以104年度嘉交簡字第1467號判決
    判處有期徒刑3月確定，於105年4月25日易科罰金執行完畢
    。⒌於105年1月21日酒後駕車，吐氣酒精濃度為每公升0．83
    毫克，經原審法院以105年度嘉交簡字第177號判決判處有期
    徒刑6月確定，於105年10月13日易科罰金執行完畢等情，有
    前述⒉至⒌案件之判決書及被告前案紀錄表附卷可參，足認抗
    告人本案係第6次犯酒後駕車犯行，合於前揭臺灣高等檢察
    署所定「酒駕犯罪經查獲三犯（含）以上者」，應審酌是否
    已屬難收矯正之效或難以維持法秩序之情形，而不應准許易
    科罰金。經執行檢察官審酌受刑人於本案前已5犯酒後駕車
    案件，猶不知悔改，再於本案因酒後駕車案件遭法院判處有
    期徒刑6月確定，因而考量受刑人已6犯酒後駕車案件，顯見
    其歷經上開5度刑事偵、審程序及爾後刑罰執行過程，仍未
    能確實反省，對刑罰之反應力薄弱，如不入監執行，難收矯
    正之效，而依刑法第41條第1項但書、第4項規定，認不應准
    許易科罰金及易服社會勞動，所持理由核與刑法第41條第1
    項但書、第4項之裁量要件具有合理關連、並無逾越或超過
    法律規定之範圍，應屬執行檢察官裁量權之合法行使，自不
    得將該執行指揮任意指為違法或不當。
  ㈣又觀諸抗告人上述前案紀錄，其係一再違犯相同類型之酒後
    駕車公共危險罪，前述⒉至⒌酒後駕車前案遭警查獲時所測得
    之吐氣所含酒精濃度值分別高達每公升0.7、0.79、0.56、0
    .83毫克，酒醉程度非輕，其中不乏是酒後駕駛自大貨車、
    自用小貨車，對於公共安全危害已屬甚鉅，竟於各該次犯行
    易科罰金執行完畢後，仍未能記取教訓，再為本案酒後駕車
    犯行，又抗告人本次雖是酒後騎乘機車，距離前次犯行雖然
    超過5年，仍可見抗告人不知戒慎己行，珍惜國家給予受准
    予易科罰金之寬典，確實痛改前非，反一再為酒後駕車犯行
    ，其怠忽法紀之心態、枉顧公眾往來交通安全之情甚明。因
    此本案對抗告人所宣告之有期徒刑6月，如不予發監執行，
    確有難收矯正之效及難以維持法秩序之情形，自有執行有期
    徒刑之必要，始能對受刑人為特別預防以儆效尤，維護用路
    人之安全。
　㈤至於抗告人所稱：家有84歲年邁、患有重度身心障礙之母親
    仰賴其照料云云，然查：抗告人所稱要照料其母乙事並非屬
    實，已經原審囑託嘉義縣警察局中埔分局派員查訪明確，製
    有職務報告可佐，該職務報告內容略以：抗告人係1人獨居
    在嘉義租屋處，其母係在臺北由抗告人胞弟照顧（見原審卷
    第37頁），抗告人所述已非屬實，且因現行刑法第41條第1
    項有關得易科罰金之規定，已刪除「受刑人因身體、教育、
    職業、家庭等事由，執行顯有困難」之規定，執行檢察官考
    量是否准許受刑人易科罰金時，已不須考量受刑人是否因身
    體、教育、職業、家庭等事由致執行顯有困難，而僅須考量
    受刑人如不接受有期徒刑或拘役之執行，是否難收矯正之效
    ，或難以維持法秩序，以作為其裁量是否准予易科罰金之依
    據，非謂僅因受刑人身體、家庭、生活處遇值得同情即應予
    以准許，凡此，均不足據此推翻其有前述倘不執行所宣告之
    刑，難收矯正之效及難以維持法秩序之情形。　
四、綜上，原審審酌上情，認本案執行檢察官否准抗告人易科罰
    金，乃本其法律所賦與指揮刑罰執行職權之行使，對具體個
    案所為之判斷，難謂有何逾越法律授權或專斷等濫用權力之
    情事，執行檢察官之執行指揮，核無不合。抗告人以前述理
    指摘檢察官之指揮執行不當，為無理由，而駁回抗告人之聲
    明異議，經核並無違法不當之處，抗告人猶執上開情詞提起
    抗告，請求本院撤銷原審裁定云云，並無理由，應予駁回。
五、據上論斷，依刑事訴訟法第412條，裁定如主文。
中　　華　　民　　國　　111 　年　　12　　月　　19　　日
                  刑事第四庭    審判長法　官  蔡廷宜 
                                      法　官  林坤志
                                      法　官  蔡川富
以上正本證明與原本無異。
不得再抗告。
　　　　　　　　　　　　　　　　　　　書記官　黃心怡
中　　華　　民　　國　　111 　年　　12　　月　　19　　日